臺灣高雄地方法院刑事判決　　　　　　 110年度侵訴字第11號
公　訴　人　臺灣高雄地方檢察署檢察官
被　　　告　林伯聰


選任辯護人　查名邦律師
　　　　　　高亦昀律師
上列被告因妨害性自主罪案件，經檢察官提起公訴（110 年度偵
字第2573號），本院判決如下：
    主  文
乙○○犯強制性交罪，處有期徒刑肆年捌月。
    事  實
一、乙○○與代號 AV000-A109266成年女子（年籍詳卷，下稱甲
    ○）為同所大專院校學生，乙○○及甲○均為該校某社團社
    員。其等於民國109 年6 月6 日晚間，與同社團社員杜○○
    及梁○○（真實姓名詳卷）參加該社團聚餐活動後，因其等
    均已飲酒，且乙○○及杜○○住處較遠，因而至甲○與梁○
    ○位於高雄市之租屋處（地址詳卷）借住。其等於該租屋處
    繼續飲酒至翌日凌晨3 時許，準備就寢時，詎乙○○竟未依
    原先4 人之規劃睡在他處而擅自進入甲○臥房，並將甲○臥
    房門上鎖，且壓在甲○身上，甲○因此驚叫「不要鬧了」。
    杜○○聽聞甲○驚叫，乃前往甲○房間敲門詢問，乙○○旋
    即躺回甲○床舖旁之地舖上假裝睡覺。甲○應門時發現房門
    遭上鎖，但誤認乙○○是因關門時過於用力而無意中鎖上（
    該房門原就閉合困難），經杜○○詢問甲○發生何事，甲○
    雖認為乙○○方才可能係在玩鬧，然仍央請杜○○睡同一間
    ，而杜○○認為該臥房睡3 人太擠而拒絕。杜○○並試圖叫
    乙○○起來回原規劃處就寢，然乙○○未予回應，繼續裝睡
    ，杜○○因此回至其原來房間睡覺。其後，乙○○趁甲○睡
    著後，基於強制性交之犯意，違反甲○之意願，著手脫去甲
    ○褲子，甲○驚醒拉住褲子，質問乙○○「幹甚麼」，乙○
    ○即向甲○求愛，但甲○拒絕，然乙○○仍繼續違反甲○之
    意願，不顧甲○推拒哭泣，強脫甲○褲子，將其陰莖插入甲
    ○之陰道，以此方式對甲○強制性交1 次得逞。
二、案經甲○訴由臺灣高雄地方檢察署檢察官偵查起訴。
    理  由
壹、程序部分
一、本判決參考司法院「刑事判決精簡原則」製作。
二、按司法機關所製作必須公示之文書，不得揭露被害人之姓名
    、出生年月日、住居所及其他足資識別被害人身分之資訊，
    性侵害犯罪防治法第12條第2 項定有明文。本判決書屬司法
    機關所製作必須公示之文書，為避免被害人身分遭揭露，本
    判決對於被害人甲○及其同社團社員杜○○及梁○○之姓名
    及案發地址等足資識別身分之資訊，均予以隱匿，合先敘明
    。
三、按被告以外之人於審判外之言詞或書面陳述，除法律有規定
    者外，不得作為證據，刑事訴訟法第159 條第1 項固定有明
    文。惟被告以外之人於審判外之陳述，雖不符前4 條之規定
    ，而經當事人於審判程序同意作為證據，法院審酌該言詞陳
    述或書面陳述作成時之情況，認為適當者，亦得為證據。當
    事人、代理人或辯護人於法院調查證據時，知有第159 條第
    1 項不得為證據之情形，而未於言詞辯論終結前聲明異議者
    ，視為有前項之同意，刑事訴訟法第159 條之5 亦規定甚明
    。本件作為證據使用之相關審判外陳述，業據被告乙○○及
    辯護人於本院準備程序同意有證據能力（詳院卷第113 頁）
    ，且未經檢察官、被告及辯護人於本院審理過程中聲明異議
    ，本院並審酌該等陳述作成時之情況正常，所取得過程並無
    瑕疵，且與本案相關之待證事實具有關連性，認適當作為證
    據，依前開刑事訴訟法第159 條之5 之規定，認上開陳述具
    有證據能力。
貳、實體部分
一、訊據被告固坦承有於109 年6 月6 日晚間，與杜○○共同前
    往梁○○與甲○之租屋處借住，並在甲○房間就寢之事實，
    惟矢口否認強制性交犯行，辯稱：伊沒有對甲○為強制性交
    犯行云云，經查：
(一)被告與甲○為同所大專院校學生，被告及甲○均為該校某社
    團社員。其等於109 年6 月6 日晚間，與同社團社員杜○○
    及梁○○參加該社團聚餐活動後，因其等均已飲酒，且被告
    及杜○○住處較遠，因而至甲○與梁○○位於高雄市之租屋
    處借住，而其等於該租屋處繼續飲酒至翌日凌晨3 時許，且
    被告於有與甲○在甲○臥房內就寢之事實，業據被告於警詢
    、偵訊及本院審理所坦認，核與證人甲○於警詢、偵訊及本
    院審理證述（他卷第77頁至第82頁、第185 頁至第189 頁，
    院卷第163 頁至第188 頁）、證人梁○○（他卷第111 頁至
    第113 頁、第137 頁至第139 頁）及杜○○（他卷第117 頁
    至第119 頁、第139 頁至第142 頁）於警詢及偵訊證述情節
    相符，而堪認定。
(二)被告於109 年6 月7 日凌晨3 時許後某時，在甲○臥房內，
    有以陰莖插入甲○生殖器方式，對甲○為性交行為1 次之事
    實，業據證人甲○於警詢、偵訊及本院審理指證歷歷（他卷
    第77頁至第82頁、第185 頁至第189 頁，院卷第163 頁至第
    188 頁），而甲○上開指證內容，尚有下列補強證據可佐，
    分述如下：
 1、甲○於案發後，因生理期延遲而於109 年7 月20日就醫，經
    驗孕及超音波檢查結果，證實甲○業已懷孕之事實，有鄭婦
    產科診所診斷證明書（院卷第99頁）、尿液檢驗報告（院卷
    第101 頁）、超音波照片（院卷第101 頁）及病歷資料（他
    卷第127 頁至第133 頁）在卷可憑，是甲○於案發後有懷孕
    之事實，已堪認定。
 2、甲○於案發後，與被告在通訊軟體對話內容，被告多次向甲
    ○道歉，在甲○發現自己懷孕並告知被告後，被告則有直接
    或間料坦承自己造成甲○懷孕之事實，臚列如下：
 (1)甲○於案發後當日即109 年6 月7 日下午1 點36分傳送「你
    不該這樣」，被告則回覆「真的做了蠢事，對不起」、「我
    剛剛也一直想對不起」；於109 年6 月9 日傳送「我真的心
    理很過意不去也睡不好，那天喝多了真的很抱歉，這兩三天
    心理一直很難受，如果讓你不舒服真的真的很抱歉，希望這
    件事可以沒有發生」等內容，然甲○並未予以任何回應（院
    卷第93頁）。
 (2)甲○於109 年7 月20日就醫發現自己懷孕後，於翌日傳送訊
    息告知被告「我懷孕了」，被告雖然一開始回覆「怎麼可能
    」、「我有停下來，才剛開始不是嗎」、「我發現你是真的
    不要時」、「我就停了」，但甲○傳送「但的確有發生不是
    嗎」，被告則未再予以質疑，亦未曾表示自己並未與甲○發
    生性行為，不可能會造成甲○懷孕等相關訊息，反而一直關
    心甲○身體狀況，不斷詢問「現在狀況呢？」、「遲了多久
    發現的」、「那你身體還好嗎」、「還要準備考試一定很累
    」、「對不起」、「那妳有做了什麼了嗎？發現5 週半之後
    ？」，甲○則表示「跟醫生討論如何流產」、「很合理的發
    展吧」，被告則向甲○表示「對不起讓妳承受這些、「真的
    對不起妳」、「對不起，我知道真的很不該，但請妳相信我
    真的不願意造成這樣，並且是真心後悔，在那之後我儘量想
    辦法協助妳調養身心好嗎，我想盡辦法彌補妳」、「我並不
    是說後悔讓妳懷孕，而是發生這整件事」、「對不起」、「
    再一次，對不起」等語（院卷第93頁至第95頁）。從上開對
    話紀錄，其中被告向甲○表示「我並不是說後悔讓妳懷孕」
    乙語，可知被告已承認自己造成甲○懷孕之事實，並向甲○
    澄清自己並非後悔讓甲○懷孕，以表示自己會對甲○懷孕乙
    事負起責任。再者，從被告向甲○表示「在那之後我儘量想
    辦法協助妳調養身心好嗎，我想盡辦法彌補妳」，衡諸人之
    常情，倘若被告認為甲○所懷胎兒並非自己的孩子，豈會向
    甲○表示要想辦法協助甲○調養身體，並彌補甲○因墮胎所
    造成之身體傷害。易言之，被告應係認為甲○所懷胎兒確實
    係伊的小孩，因而才會想要幫助甲○調養身體，而彌補自己
    所造成甲○墮胎之身體傷害，足認被告當時業已坦承甲○懷
    孕係其所造成之事實。
 (3)綜上，從被告上開與甲○對話內容，已可認被告於上開對話
    過程，曾經坦承自己有造成甲○懷孕之事實。
 3、證人杜○○於偵訊時證稱：伊在收到警方通知到案說明前，
    被告有跟伊說甲○要告被告，被告說甲○懷孕，伊有問被告
    甲○怎麼懷孕，被告說他有放進去一下下，所以伊才會跟梁
    ○○說被告把甲○的肚子搞大等語（他卷第141 頁）；核與
    證人梁○○於偵訊證稱：伊在要做筆錄前幾天，被告有打電
    話給杜○○，杜○○再跟伊說出大事了，甲○懷孕，被告把
    甲○的肚子搞大了等語（他卷第139 頁）大致相符。參酌被
    告於本院供稱：伊與杜○○及梁○○均係同大專院校之同社
    團的社員，沒有發生過任何不愉快或有糾紛的事情（院卷第
    206 頁、第207 頁），是杜○○及梁○○均無虛構上開事實
    誣諂被告之動機存在。從而，被告於案發後曾經在杜○○詢
    問甲○為何懷孕時，向杜○○坦承自己有放進去一下下等語
    ，此部分事實，已堪認定。
 4、綜上，甲○於案發後有懷孕之事實，且被告於案發後多次向
    甲○道歉，並於知悉甲○懷孕後，有直接或間料坦承自己造
    成甲○懷孕，被告甚至在杜○○詢問甲○為何懷孕時，向杜
    ○○坦承自己有放進去一下下等語，從上開各種間接事實，
    在在均可佐證甲○指證被告有以陰莖插入其生殖器方式，對
    其為性交行為1 次之事實，確屬有據，而堪採信。
(三)證人即鑑定人即為甲○驗孕並進行超音波檢查之醫師張朝暉
    雖於偵訊時證稱：甲○就診時自稱自己最後1 次月經時間為
    109 年5 月27日，案發日109 年6 月7 日，一般還屬安全期
    ，受孕的可能性較小等語（他卷第165 頁），然其僅係認為
    受孕可能性較小，並非斷定在醫學上絕對不可能受孕。再者
    ，證人即鑑定人張朝暉於該次偵訊時亦證稱：懷孕週數係從
    月經來的第1 天起算，而甲○於109 年7 月20日就診經超音
    波檢查，並測量胎兒大小後，倘若依一般正常胎兒的發育大
    概係懷孕5 週多，但如果胎兒發育較慢，則實際懷孕週數可
    能比5 週多還要更長等語（他卷第164 頁）。經查，依據卷
    附鄭婦產科診所病歷資料（他卷第127 頁至第133 頁），甲
    ○就診時自稱最後一次月經時間為109 年5 月27日，計算至
    就診接受超音波檢查時間為109 年7 月20日，歷經7 週5 天
    ，此與證人即鑑定人張朝暉所證倘若胎兒發育較慢，懷孕週
    數可能比5 週多還長等情，並無明顯違悖之處。易言之，倘
    若甲○的懷孕週數為7 週又5 天，尚屬在醫學上有可能發生
    之事，並無從以此認定甲○在醫學上絕對不可能於案發日受
    孕之事實。況且，被告於案發日有以陰莖插入甲○生殖器方
    式，對甲○為性交行為之事實，尚有甲○指證及上開諸多補
    強證據可佐，已論述如前，是此部分事實，已堪認定。尚難
    以證人即鑑定人張朝暉上開證述內容，即置上開各種客觀證
    據於不顧，逕據有利被告之事實認定。
(四)證人甲○於警詢、偵訊及本院審理指證，其等於該租屋處繼
    續飲酒至109 年6 月7 日凌晨3 時許，準備就寢時，被告未
    依原先4 人之規劃睡在他處而擅自進入甲○臥房，並將其臥
    房門上鎖，且壓在甲○身上，甲○因此驚叫「不要鬧了」。
    杜○○聽聞甲○驚叫，乃前往甲○房間敲門詢問，被告旋即
    躺回甲○床舖旁之地舖上假裝睡覺。甲○應門時發現房門遭
    上鎖，但誤認被告是因關門時過於用力而無意中鎖上（該房
    門原就閉合困難），經杜○○詢問甲○發生何事，甲○雖認
    為被告方才可能係在玩鬧，然仍央請杜○○睡同一間，而杜
    ○○認為該臥房睡3 人太擠而拒絕。杜○○並試圖叫被告起
    來回原規劃處就寢，然被告未予回應，繼續裝睡，杜○○因
    此回至其原來房間睡覺。其後，被告趁甲○睡著後，基於強
    制性交之犯意，違反甲○之意願，著手脫去甲○褲子，甲○
    驚醒拉住褲子，質問被告「幹甚麼」，被告即向甲○求愛，
    但甲○拒絕，然被告仍繼續違反甲○之意願，不顧甲○推拒
    哭泣，強脫甲○褲子，將其陰莖插入甲○之陰道，以此方式
    對甲○強制性交1 次得逞等情，核與證人杜○○於警詢及偵
    訊證稱：伊有聽到隔壁臥房甲○說「不要」，伊有至隔壁臥
    房敲門，甲○出來開門，甲○問要不要睡她那一間，但伊覺
    得太擠，跟甲○說不要，伊有試著叫被告起來，但被告沒有
    回應，伊後來就回自己房間睡著了等語大致相符，而甲○上
    開指證內容，尚有下列補強證據可佐，分述如下：
 1、甲○於109 年7 月21日傳送訊息給被告「我需要跟你聊聊」
    、「那天的事情，我本來想說過去就算了，但是我過不去」
    ，被告則回覆「我其實也一直很不好受」，甲○傳訊息給被
    告「為什麼我哭喊著不要了，你卻沒有放過我」，被告則答
    覆「對不起」、「之後的一兩個禮拜，都睡不好吃不好，在
    到今天，我自己還是很過意不去」，是被告並未對於甲○指
    控其違反意願性交之內容，予以辯駁澄清，反而向甲○表示
    「對不起」、「之後的一兩個禮拜，都睡不好吃不好，在到
    今天，我自己還是很過意不去」。衡情，應係甲○指證「為
    什麼我哭喊著不要了，你卻沒有放過我」乙事，確實為真，
    被告自覺愧對甲○，才會向甲○道歉。易言之，倘若甲○係
    自願與被告發生性行為，被告豈會遭甲○不實指控後，仍未
    向甲○澄清說明甲○係自願與其發生性行為，反而一再道歉
    請求原諒，如此實違一般人遭受不實指控時常會出現憤怒、
    不滿、極力辯駁之正常舉止有所不同，是從上開對話內容，
    益徵甲○指控自己遭被告強制性交乙節，確屬可信。
 2、甲○於109 年6 月7 日凌晨3 時許，準備就寢時，被告未依
    原先4 人之規劃睡在他處而擅自進入甲○臥房，並壓在甲○
    身上，甲○因此驚叫「不要鬧了」，杜○○聽聞甲○驚叫，
    乃前往甲○房間敲門詢問，被告旋即躺回甲○床舖方之地舖
    上假裝睡覺。甲○應門後，杜○○詢問甲○發生何事，甲○
    雖認為被告方才可能係在玩鬧，然仍央請杜○○睡同一間，
    而杜○○認為該臥房睡3 人太擠而拒絕。杜○○並試圖叫被
    告起來回原規劃處就寢，然被告未予回應，繼續裝睡，杜○
    ○因此回至其原來房間睡覺之事實，業據甲○指證歷歷，核
    與證人杜○○於警詢及偵訊證述伊有聽見甲○在隔壁臥房叫
    「不要」，因而有至甲○臥房敲門之情形大致相符。而證人
    杜○○與被告間並無任何不愉快或糾紛，已如前述，是杜○
    ○並無虛構事實誣諂被告之動機存在，從而，甲○上開指證
    ，確屬信而有據。甲○既然對於被告壓在其身上有大叫表示
    「不要鬧了」之舉動，顯然甲○並不同意被告觸碰其身體之
    舉動，舉輕明重，甲○既不同意被告觸碰其身體，如此更不
    可能同意與被告發生性行為，是甲○前揭指證被告將陰莖插
    入其陰道之舉動，係違反其意願而為強制性交等語，確與卷
    內客觀證據所顯示之事實相符，而屬可信。
 3、綜上，被告於案發後，對於甲○在通訊軟體指證遭被告強制
    性交時，被告並未予以辯駁澄清，反而一再向甲○道歉，及
    甲○遭被告壓在身上時，曾經驚叫「不要鬧了」，引來杜○
    ○敲門查看，因而足認甲○當時並無意願與被告有任何身體
    碰觸，更遑論有意願與被告發生性行為，在在均可佐證甲○
    指證被告係違反其意願而對其強制性交等語，確屬可信。
(五)被告雖於本院審理辯稱上開與甲○通訊軟體對話，係甲○故
    意設計陷害的云云（院卷第204 頁）。然如此仍不能合理解
    釋，為何被告明知自己並未曾與甲○發生性行為，當甲○指
    控遭被告強制性交時，為何被告沒有對於甲○不實指控，予
    以辯駁澄清，是被告上開所辯，顯然與一般常情不符，礙難
    採信為真。被告辯稱上開與甲○訊軟體對話，伊會向甲○道
    歉，係因為伊覺得自己已經有女朋友，卻與甲○親吻、擁抱
    及愛撫這樣的行為不好云云（院卷第198 頁至第201 頁），
    然觀諸上開通訊軟體對話內容，甲○係傳送訊息表示「為什
    麼我哭喊著不要了，你卻沒有放過我」，業已明確指控被告
    違反其意願；而被告在甲○告知懷孕後，卻傳送訊息表示「
    對不起，我知道真的很不該，但請妳相信我真的不願意造成
    這樣，並且是真心後悔，在那之後我儘量想辦法協助妳調養
    身心好嗎，我想盡辦法彌補妳」、「我並不是說後悔讓妳懷
    孕，而是發生這整件事」、「對不起」、「再一次，對不起
    」，顯然被告一再對甲○道歉，並表示會對甲○懷孕乙事予
    以負責，顯然被告並非係對於自己與甲○親吻、擁抱及愛撫
    乙事表示歉意，而係對於甲○懷孕乙事，對甲○一再道歉，
    是被告上開所辯，顯然與卷內客觀證據所顯示之事實不符，
    而屬臨訟卸責之詞，要無可採。
(六)被告辯稱倘若杜○○曾經聽見甲○驚叫「不要鬧了」，因而
    前來敲門，為何甲○當時不向杜○○求救云云（院卷第208
    頁），然證人甲○業已證稱伊當時認為被告可能係在玩鬧，
    所以沒有向杜○○求救等情（院卷第175 頁、第176 頁），
    核其所述並未與一般常情有明顯違悖之處，尚難以此據為有
    利被告之事實認定。辯護人則以甲○驚叫「不要鬧了」時，
    尚能引來杜○○敲門查看，何以被告在甲○睡著後，要對甲
    ○強制性交時，甲○求救聲不能引來杜○○前往敲門查看云
    云，為被告提出辯護（院卷第208 頁），然被告與甲○、杜
    ○○及梁○○參加該社團聚餐活動，其等均已飲酒，而被告
    與杜○○於同日借住甲○與梁○○租屋處時，其等亦繼續飲
    酒至翌日凌晨3 時，而在其等準備就寢前，因杜○○尚未睡
    著，所以甲○在自己臥房驚叫「不要鬧了」，杜○○尚能聽
    見而前來敲門查看，然杜○○於警詢及偵訊亦證稱伊敲門查
    看後，即返回原來房間睡著了等語，已如前述。衡情，杜○
    ○及梁○○已於前日晚間飲酒，返回上開租屋處，仍有繼續
    飲酒至翌日凌晨3 時許。是杜○○及梁○○不僅徹夜飲酒，
    且熬夜至凌晨3 時許方就寢，而被告待甲○就寢後，始對甲
    ○為強制性交行為，以致在隔壁臥房之杜○○及梁○○均已
    因酒醉且熟睡而未聽見甲○拒絕及哭泣之聲音，如此與一般
    常情並無明顯違悖之處，尚難以此據為有利被告之事實認定
    。再者，甲○於本院審理證稱伊遭被告強制性交後，覺得很
    累、很暈，因而睡著等語（院卷第168 頁、第169 頁），而
    甲○徹夜飲酒，且熬夜至凌晨3 時許方就寢，已如前述。從
    而，甲○遭強制性交後，因酒醉、熬夜、拒絕被告求愛及哭
    泣而耗費體力等原因，致其身心俱疲，而未能立即清醒並離
    開現場，衡與一般常情尚無明顯違悖之處，不能以甲○當時
    並未立即清醒離開現場乙節，即據為有利被告之事實認定。
(七)綜上各情，本件事證已臻明確，被告犯行，已堪認定，應依
    法論科。
二、論罪科刑：
(一)按刑法第221 條所謂「以『其他違反其意願之方法』而為性
    交」，並不以類似於該條項前段所列舉之強暴、脅迫、恐嚇
    或催眠術等方法為必要，祇要行為人以任何違反被害人意願
    之方法而為性交或猥褻行為者，均屬之（最高法院90年度台
    上字第3439號判決意旨參照）。次按稱性交者，謂非基於正
    當目的所為之下列性侵入行為：㈠以性器進入他人之性器、
    肛門或口腔，或使之接合之行為；㈡以性器以外之其他身體
    部位或器物進入他人之性器、肛門，或使之接合之行為，刑
    法第10條第5 項定有明文。核被告所為，係犯刑法第221 條
    第1 項之強制性交罪。
(二)爰審酌被告為圖一己性慾滿足，竟以上開方式對甲○為強制
    性交，妨害甲○性自主決定權，所為非是；且被告犯後雖曾
    經在通訊軟體向甲○致歉，然甲○因被告犯行，導致其非預
    期之懷孕，迫使甲○不得已而必須進行墮胎，造成甲○身體
    及心靈受創嚴重，犯罪所生危害非輕，被告雖前無任何犯罪
    前科紀錄，有臺灣高等法院被告前案紀錄表在卷可憑，然考
    量被告之犯後態度、教育程度為大學畢業，目前受僱從事服
    務業，月薪約新臺幣3 萬至4 萬元，未婚，無子女之家庭經
    濟狀況（詳警詢筆錄受詢問人欄所載，及被告於本院審理所
    供）等一切具體情狀，量處如主文所示之刑，以示懲儆。
據上論斷，應依刑事訴訟法第299 條第1 項前段，判決如主文。
本案經檢察官丙○○提起公訴，檢察官丁○○到庭執行職務。
中    華    民    國   111    年    1     月    13    日
 
                刑事第九庭    審判長法  官  毛妍懿
 
                                    法  官  張瀞文
 
                                    法  官  陳俊宏
以上正本證明與原本無異。
如不服本判決應於收受送達後20日內向本院提出上訴書狀，並應
敘述具體理由；如未敘述上訴理由者，應於上訴期間屆滿後20日
內向本院補提理由書（均須按他造當事人之人數附繕本）「切勿
逕送上級法院」。
中    華    民    國   111    年    1     月    13    日
 
                                    書記官  鄭伃倩
 
附錄本案論罪科刑法條
中華民國刑法第221條
對於男女以強暴、脅迫、恐嚇、催眠術或其他違反其意願之方法
而為性交者，處 3 年以上 10 年以下有期徒刑。
前項之未遂犯罰之。